臺灣高等法院刑事判決　　　　　　　　　　　　　九十二年度上訴字第四六三七號
　　上　訴　人　乙○○
　　即　被　告
右上訴人因偽造有價證券等案件，不服臺灣臺北地方法院九十一年度訴字第一三四二
號，中華民國九十二年十月三十一日第一審判決（起訴案號：臺灣臺北地方法院檢察
署九十一年度偵字第一七七０九號），提起上訴，本院判決如左：
    主  文
上訴駁回。
    事  實
一、乙○○於民國（下同）八十七年間因犯恐嚇取財罪，經臺灣板橋地方法院於八十
    八年六月二十二日以八十八年度易字第七四二號案件判處有期徒刑八月確定，於
    同年十二月十一日執行完畢，於九十一年七月二十九日下午三時至四時許，騎Ｖ
    ＱＰ—九三六號機車往其姑婆家途中，在臺北縣中和市○○街三八巷三十四號二
    樓之一住處附近路上，拾獲不詳人士遺失黑色皮包一只，見其內有新台幣（下同
    ）二百元、及偽造之中國國際商業銀行萬事達信用卡（卡號：五四Ｚ00000
    00000000號）、中國信託商業銀行威士信用卡（卡號：0000000
    000000000號）各一張後，竟意圖為自己不法所有侵占入己。
二、乙○○又另行起意，基於行使偽造信用卡及偽造私文書概括犯意，先在前開偽造
    之信用卡背面分別偽簽持卡名義人「張正輝」、「吳興偉」姓名後，連續於九十
    一年七月三十一日下午一時五分許，前往台北縣中和市○○路八十一號郭江碧雲
    所開設之「金秀山銀樓」內，選購價值二萬二千元之金項鍊一條，並將前開偽造
    之中國國際商業銀行信用卡交予郭江碧雲而行使，惟於郭江碧雲依信用卡所記載
    之查詢專線以電話確認發覺有異後，要求乙○○以現金付款，而未能順利取得前
    開交易物品。
三、乙○○又於同日下午一時二十二許，前往台北縣中和市○○路一號之屈臣氏百佳
    股份有限公司中連分店內，選購價值六百九十六元之襪子六雙後，將前開偽造之
    中國國際商業銀行信用卡交予該店店員行使，並在信用卡二聯式簽帳單之顧客簽
    名欄上偽造「張正輝」之署押一枚（經複寫後共計二枚），均足以生損害於張正
    輝本人（起訴書誤載為吳興偉）、金秀山銀樓、中國國際商業銀行及財團法人聯
    合信用卡處理中心對信用卡交易控管之正確性。
四、乙○○復於同日下午一時五十許，前往台北縣新店市○○路一一三號甲○○所開
    將前開所拾獲、偽造之中國信託商業銀行信用卡交予甲○○行使，並在信用卡二
    聯式簽帳單之顧客簽名欄上偽造「吳興偉」之署押一枚（經複寫後共計二枚），
    足以生損害於吳興偉本人、弘福金銀珠寶有限公司、中國信託商業銀行及財團法
    人聯合信用卡處理中心對信用卡交易控管之正確性，嗣乙○○偽造署押簽帳完成
    後，因甲○○為求慎重，撥打電話至中國信託商業銀行信用卡中心詢問，經該中
    心人員要求與乙○○通電話以確認其年籍資料，而乙○○於接過電話後，恐遭店
    家發覺係偽卡，竟另行起意，意圖為自己不法所有，趁甲○○不備，徒手搶奪其
    置放於櫃臺上包裝完成之金項鍊，得手後迅速往外逃逸，經甲○○家屬報案，於
    同日下午二時三分許，在臺北縣新店市○○路一Ｏ八號前為警查獲，並當場扣得
    乙○○丟棄於路邊之前揭偽造信用卡二張、及搶得之金項鍊一條（已發還甲○○
    ），並於同日下午八時許，在其住處扣得盜刷偽造信用卡所得襪子六雙（已交由
    丙○○領回）。
五、案經臺北縣政府警察局新店分局報請臺灣臺北地方法院檢察署檢察官偵查起訴。
    理  由
一、上訴人即被告乙○○經合法傳喚雖未到庭，惟被告於警訊及偵查與原審坦承右揭
    拾獲偽造信用卡據為己有、並偽簽信用卡持卡人名義向商店行使等事實，其雖曾
    於警訊否認信用卡之「張正輝」、「吳興偉」簽名為其所為，但於原審除否認被
    害人甲○○部分係搶奪以外，已坦承全部犯行（原審卷第四二頁），且查：
(一)、卷附信用卡之「張正輝」、「吳興偉」簽名（偵查卷第三四頁、第三五頁），經
    核對結果，其中之「張」字體與被告在警訊、偵查之簽名相同，而卷附吳興偉之
    簽帳單（偵卷第二八頁）上之「吳興偉」簽名，與被告親書承認之「吳興偉」字
    跡完全相同，而法院核對筆跡，本為調查證據方法之一種，除特種書據，如古書
  　、畫或書家摹倣各種字體者之筆跡，須選任專門知識技能之鑑定人為精密之鑑定
    外，若通常書據，一經核對筆跡，即能辨別真偽異同者，法院本於核對之結果，
    其心證而為判斷，雖不選任鑑定人實施鑑定程序，亦不得指為違法（十七年上字
    第三四六號判例），是卷附信用卡之「張正輝」、「吳興偉」簽名，確為被告所
    為，被告於警訊辯稱卷附信用卡之「張正輝」、「吳興偉」簽名，並非其所為等
    詞，並不可取。
(二)、被告乙○○坦承拾獲偽造信用卡據為己有、並偽簽信用卡持卡人名義向商店行使
    等事實之詞（原審卷第四二頁），核與被害人郭江碧雲（偵卷第十七頁反面至十
    八頁）、丙○○（偵卷第十九頁反面至二０頁）及甲○○（偵卷第六至七頁反面
    、第六三頁反面至六四頁、原審卷第二七至三０頁）分別於警詢、偵查及原審訊
    問時指述之情節均屬相符。
(三)、且有被告乙○○所拾獲之中國國際商業銀行萬事達信用卡（卡號：五四Ｚ000
    0000000000號）、中國信託商業銀行威士信用卡（卡號：00000
    00000000000號）各一張可資佐證（偵卷第三二頁），及弘福銀樓珠
    寶有限公司簽帳單、屈臣氏所開立之統一發票各一紙與贓物認領保管單二紙附卷
    足憑（偵卷第二八頁、第三一頁、第二九至三０頁）。
(四)、被告所侵占之信用卡兩張經臺北縣政府警察局新店分局送請財團法人聯合信用卡
    處理中心鑑定結果，均屬版面印刷圖文明顯較真卡模糊，且偽雷射圖案欠缺立體
    感，防偽特殊符號凸字製作粗糙，確屬偽造之信用卡無訛，有該中心九十一年八
    月十六日九一聯卡商管字第一Ｏ九號函一紙附卷可參（偵卷第五六頁），並經證
    人中國信託商業銀行行員賴以捷於警詢陳述：「警方在乙○○身上取出的二張信
    用卡是假卡。其中，中國國際商業銀行信用卡的卡面與卡號不符，此卡的卡號是
    屬中國信託商業銀行；另一張中國信託商業銀行卡，其背面無中國信託商業銀行
    的商標」等情甚詳（偵卷第二一頁反面）。
(五)、按搶奪與強盜雖同具不法得財之意思，然搶奪係乘人不備，公然掠取他人之財物
    ，如施用強暴脅迫，至使不能抗拒而取其財物或令其交付者，則為強盜罪（六十
    四年台上字第一一六五號）。刑法第三百二十五條第一項所稱之「搶奪」，係指
    乘人不備或不及抗拒而公然攫取他人支配範圍以內之物，移轉於自己實力支配下
　　之行為而言；與竊盜行為係乘人不知之際，而以隱密之方法和平竊取者，顯不相
  　同（九十二年度台上字第五五一四號）。被告雖坦承拿取金項鍊時並未經過被害
　　人甲○○之同意，然否認有搶奪犯行，辯稱略以：「當時交易已經完成，金項鍊
  　也已經放在櫃臺上要給我，並非搶奪」云云，然查，被告乙○○係於與中國信託
    商業銀行信用卡中心人員通電話時，突然趁被害人甲○○不備，迅速搶奪其放置
    在櫃臺上之金項鍊，當時交易應尚未完成等情，業據證人甲○○於警詢、偵查與
    本院證述甚詳（第一七七０九號偵卷第六頁反面、第六三頁反面、本院九十三年
    二月二日筆錄），並於原審證稱：「當時交易未完成，東西已經包裝好放在櫃臺
    上，刷卡單已經印出來並取得授權碼，經被告簽完名，我要求與被告核對
    ，他說沒有帶，我就打電話問銀行，叫銀行跟被告核對，之後被告就丟下電話把
    我的東西搶了就跑」等語（原審卷第二七至二八頁），且被告乙○○於原審自承
    ：「取走金項鍊時並未經店家同意」等語（原審卷第四六頁），其所陳核與證人
    甲○○前揭證述相符，足認被告係未經證人甲○○同意即率然取走金項鍊甚明。
    而刑法之搶奪罪係乘人不備不及抗拒而公然奪取之，核竊盜罪係以和平秘密之方
    法將財物移置於自己實力支配下之情形不同，被告乙○○於案發時，係當著證人
    甲○○面前公然奪取置放於櫃臺之金項鍊，將之置入實力支配下，依據前開說明
    ，被告所為與搶奪罪構成要件相當。
(六)、綜上，本案事證明確，被告所辯尚非可採，其犯行堪以認定，應依法論科。
二、論罪科刑部分：
(一)、按在信用卡背面簽名欄簽名，單純自形式上觀察，即足以表示信用卡簽名者於信
    用卡有效期限內有權使用該信用卡之辨識及證明，亦供特約商店比對該簽名是否
    與簽帳單上簽名相符之用，非依習慣或特約表示一定用意之證明，性質上屬刑法
    第二百十條之私文書（九十一年度臺上字第五二０九號判決參照）。次按刑法第
    二百十七條所稱之「偽造署押」，係指行為人冒用本人名義在文件上簽名或為民
    法第三條第三項所稱指印之類似簽名之行為者而言（八十年度台非字第二七七號
    判決參照）。
(二)、被告拾獲不詳姓名人所遺失如事實欄所載黑色皮包一只，內有現款二百元及偽造
    之中國國際商業銀行萬事達信用卡及中國信託商業銀行威士信用卡各一張，在偽
    造之前揭兩張信用卡背面簽名欄偽造「張正輝」、「吳興偉」之署押，並持以向
    金秀山銀樓、屈臣氏百佳股份有限公司及弘福金銀珠寶有限公司刷卡簽帳購物，
    自足以生損害於「張正輝」、「吳興偉」本人及前開特約商及各該偽造信用卡卡
    號之實際發卡銀行與財團法人聯合信用卡處理中心對信用卡交易控管之正確性，
    又乘被害人甲○○不備，徒手搶奪放在櫃台上已包裝完成之金項鍊。核被告所為
    係犯刑法第三百三十七條之侵占遺失物罪、同法第二百零一條之一第二項前段之
    行使偽造信用卡罪、同法第二百十六條、第二百十條之行使偽造私文書罪、同法
    第三百二十五條第一項之搶奪罪；被告先後多次偽造「張正輝」、「吳興偉」署
    押之行為，係偽造私文書之部分行為，偽造私文書之低度行為復為行使偽造私文
    書之高度行為所吸收，均不另論罪；被告先後多次行使偽造私文書及行使偽造信
    用卡犯行，時間緊接方法相同，觸犯構成要件相同之罪名，顯各係基於概括犯意
    反覆為之為連續犯，應依刑法第五十六條規定以一罪論，並均依法加重其刑。被
    告行使偽造信用卡及行使偽造私文書之犯行間，有方法結果牽連關係，依刑法第
    五十五條規定，應從較重之行使偽造信用卡罪處斷。至其所犯侵占遺失物、行使
    偽造信用卡與搶奪三罪間，犯意各別罪名不同，應分論併罰之。被告乙○○前於
    八十七年間因犯恐嚇取財罪，經臺灣板橋地方法院於八十八年六月二十二日以八
    十八年度易字第七四二號案件判處有期徒刑八月確定，於同年十二月十一日執行
    完畢，此有臺灣高等法院被告全國前案紀錄表在卷可稽，其於前案執行完畢後，
    五年內再犯本件連續行使偽造信用卡及搶奪罪之有期徒刑以上之罪為累犯，此部
    分應依刑法第四十七條之規定，加重其刑，而連續行使偽造信用卡部分則遞加之
    。
(三)、原審認被告罪證明確，並適用刑事訴訟法第二百九十九條第一項前段，刑法第五
    十六條、第二百零一條之一第二項前段、第二百十六條、第二百十條、第三百三
    十七條、第三百二十五條第一項、第四十七條、第五十五條、第五十一條第五款
    、第四十二條第二項、第三十八條第一項第二款，第二百零五條、第二百十九條
    、罰金罰鍰提高標準條例第一條前段、第二條之規定，審酌被告前有恐嚇取財前
    科，仍不知謹慎自持之素行，年紀尚輕，因一時貪念致罹刑章，犯罪後尚能坦承
    犯行，惟不思循合法正當途徑賺得財富，侵占他人遺失物後，復起意行使偽造信
    用卡詐騙他人，除損害被害人、發卡銀行外，亦嚴重影響金融交易秩序，取得財
    物之價值，又其僅因未能順利刷卡取得財物，及貿然動手搶奪金項鍊之犯罪動機
    及目的，搶奪財物對社會治安造成之危害、暨其生活狀況、品行、智識程度、犯
    罪之動機、目的、手段、所生之損害等一切情狀，就被告乙○○意圖為自己不法
    之所有，而侵占遺失物部分，量處罰金貳仟元，並諭知如易服勞役，以佰元折
    算壹日。就被告連續行使偽造信用卡部分，量處有期徒刑陸月。就被告意圖為自
    己不法之所有，而搶奪他人之動產部分，量處有期徒刑柒月。並定應執行刑為有
    期徒刑壹年。至於扣案如附表所示編號一、二之偽造信用卡兩張，應依刑法第二
    百零五條規定宣告沒收；至於該二張偽造之信用卡背面之偽造署押部分因整張偽
    造信用卡業已宣告沒收，是毋庸單獨就其背面偽造署押宣告沒收。另扣案附表編
    號三所示之弘福金銀珠寶公司簽帳單持卡人存根聯，係供被告犯罪所用之物，且
    為其所有，業據其陳明在卷，及附表編號五所示之未據扣案之屈臣氏公司簽帳單
    持卡人存根聯，惟無證據證明業已滅失，爰均依刑法第三十八條第一項第二款之
    規定宣告沒收；至附表編號四、六，未據扣案之簽帳單商戶存根聯二紙上所偽簽
    之「張正輝」、「吳興偉」之署押各一枚，應依刑法第二百十九條之規定沒收。
(四)、經核原判決認事用法並無不合，量刑之諭知亦屬妥適，上訴人即被告上訴未具理
    由，指摘原判決不當，為無理由，應予駁回。
三、上訴人即被告經合法傳喚無正當之理由不到庭（第一次傳喚被告之九十三年二月
    四日審理期日，被告於九十三年二月四日具狀稱出國要求改期，但依據卷附查詢
    出入境電腦資料，被告迄九十三年三月一日止並無任何出境紀錄），且亦未在監
    執行，有送達證書與九十三年三月三日
    陳述逕行判決，併此敘明。
據上論斷，應依刑事訴訟法第三百六十八條、第三百七十一條，判決如主文。
本案經檢察官朱家崎到庭執行職務。
中　　　華　　　民　　　國　　九十三　　年　　　三　　月　　　十七　　日
                              臺灣高等法院刑事第七庭
                                  審判長法  官 吳 啟 民
                                        法  官 林 瑞 斌
                                        法  官 施 俊 堯
右正本證明與原本無異。
如不服本判決（侵占部分不得上訴），應於收受送達後十日內向本院提出上訴書狀，
其未敘述上訴之理由者並得於提起上訴後十日內向本院補提理由書（均須按他造當事
人之人數附繕本）。
                                        書記官 陳 彥 蕖
中　　　華　　　民　　　國　　九十三　　年　　　三　　月　　　十七　　日
附表
一、扣案偽造之中國國際商業銀行萬事達信用卡（卡號：五四Ｚ000000000
    0000號）壹張。
二、扣案偽造之中國信託商業銀行威士信用卡（卡號：0000000000000
    000號）壹張。
三、扣案之弘福金銀珠寶公司簽帳單持卡人存根聯壹紙（含偽造之「吳興偉」署押壹
    枚。（偵查卷第二八頁）
四、九十一年七月三十一日下午二時弘福金銀珠寶公司簽帳單商店商戶存根聯上所偽
    簽之「吳興偉」署押壹枚。
五、九十一年七月三十一日含有偽造「張正輝」署押一枚之屈臣氏百佳股份有限公司
    簽帳單持卡人存根聯壹紙。
六、九十一年七月三十一日含有偽造「張正輝」署押之屈臣氏百佳股份有限公司簽帳
    單持卡人存根聯壹紙。
附錄：本案論罪科刑法條全文
中華民國刑法第三百三十七條
(侵占遺失物罪)
意圖為自己或第三人不法之所有，而侵占遺失物、漂流物或其他離本人所持有之物者
，處五百元以下罰金。
中華民國刑法第二百零一條之一
意圖供行使之用，而偽造、變造信用卡、金融卡、儲值卡或其他相類作為簽帳、提款
、轉帳或支付工具之電磁紀錄物者，處一年以上七年以下有期徒刑，得併科三萬元以
下罰金。
行使前項偽造、變造之信用卡、金融卡、儲值卡或其他相類作為簽帳、提款、轉帳或
支付工具之電磁紀錄物，或意圖供行使之用，而收受或交付於人者，處五年以下有期
徒刑，得併科三萬元以下罰金。
中華民國刑法第二百一十條 (偽造變造私文書罪)
偽造、變造私文書，足以生損害於公眾或他人者，處五年以下有期徒刑。
中華民國刑法第二百一十六條 (行使偽造變造或登載不實之文書罪)
行使第二百十條至第二百十五條之文書者，依偽造、變造文書或登載不實事項或使登
載不實事項之規定處斷。
中華民國刑法第三百二十五條
(普通搶奪罪)
意圖為自己或第三人不法之所有，而搶奪他人之動產者，處六月以上五年以下有期徒
刑。
因而致人於死者，處無期徒刑或七年以上有期徒刑，致重傷者，處三年以上十年以下
有期徒刑。
第一項之未遂犯罰之。
